臺灣士林地方法院刑事判決
111年度訴字第258號
公  訴  人  臺灣士林地方檢察署檢察官
被      告  陳智遠



指定辯護人  劉鴻傑律師
上列被告因偽造有價證券等案件，經檢察官提起公訴（111年度
調偵緝字第18號），本院判決如下：
    主  文
陳智遠意圖供行使之用，而偽造有價證券，處有期徒刑壹年捌月
。未扣案之票號一一四○二六號本票壹張沒收。
    事  實
一、陳智遠與陳智榮（已於民國99年9月12日死亡)係兄弟，陳智
    遠為質借款項，意圖供行使之用，基於偽造有價證券之犯意
    ，未經陳智榮之同意或授權，於90年8月1日某時許，至臺北
    縣三重市（現改制為新北市○○區○○○街0號吳宗輝所經營之「
    幸福當舖」，聲稱需借款新臺幣（下同）6萬元，欲典當「
    永冠交通有限公司」所有之車牌號碼00-000號營業小客車，
    隨即冒用陳智榮名義於號碼為114026號之本票（下稱本案本
    票）上偽造陳智榮簽名、按捺指印各2枚，並填載發票日為9
    0年8月1日、到期日為90年8月30日、票面金額6萬元整，而
    偽造該有價證券，再交予「幸福當舖」人員吳宗仁收執而行
    使之，足以生損害於陳智榮及吳宗輝。嗣吳宗輝遲未收到還
    款而報警查悉上情。
二、案經吳宗輝告訴及臺灣臺北地方檢察署呈請臺灣高等檢察署
    令轉臺灣士林地方檢察署偵查起訴。
    理  由
壹、程序方面：
    本判決下列所引用屬於言詞陳述及書面陳述之傳聞證據部分
    ，檢察官、被告陳智遠及辯護人於本院準備程序時，對於下
    列所引用屬於傳聞證據之證據能力均同意做為證據（見本院
    卷第37-38頁），本院審酌上開證據資料作成時之情況，認
    均與本件待證事實具有關聯性，且尚無違法不當及證明力明
    顯過低之瑕疵，而認為以之作為證據應屬適當，依刑事訴訟
    法第159條之5第1項規定，均有證據能力。
貳、實體方面
一、認定犯罪事實所憑之證據及理由
    訊據被告矢口否認有何上開犯行，辯稱略以：當時是我哥哥
    陳智榮跟我借錢，但我沒錢借他，陳智榮就請我去「幸福當
    舖」幫他借錢，說簽名就好，我才簽陳智榮的名字，是經過
    陳智榮同意的等語。辯護人則為其辯稱略以：本案本票上之
    簽名係經陳智榮授權，並非被告擅自以陳智榮之名義簽署等
    語。經查：
（一）被告與陳智榮係兄弟，被告於90年8月1日某時許，至新北
      市○○區○○街0號吳宗輝所經營之「幸福當舖」，聲稱需借
      款6萬元，欲典當「永冠交通有限公司」所有之車牌號碼0
      0-000號營業小客車，隨即以陳智榮名義於本案本票上簽
      署陳智榮之簽名、按捺指印各2枚，並填載發票日為90年8
      月1日、到期日為90年8月30日、票面金額新臺幣陸萬元整
      ，再交予「幸福當舖」人員收執等情，為被告所不爭執（
      見本院卷第37頁），核與告訴人吳宗輝於偵查中之證述相
      符（見臺灣士林地方檢察署91年度他字第2197號卷【下稱
      他卷】第37-38頁)，復有本案本票影本、內政部警政署刑
      事警察局鑑定書等資料在卷可稽（見他卷第51、69-70頁)
      ，上開事實，首堪認定。
（二）證人陳智榮前於92年6月12日之偵查中證稱：我不認識告
      訴人，也沒向告訴人押當汽車借款6萬元，本案本票不是
      我簽的，是被冒簽的，我有一個弟弟叫陳智遠，但已經11
      、12年沒聯絡了，很久沒有他的消息等語（見他卷第23、
      57-59、117頁)，而否認有同意或授權被告以陳智榮之名
      義簽署本案本票以質借6萬元之情事，是被告所辯已有可
      疑；再參以被告辯稱：當時是陳智榮跟我說，這間當鋪是
      他認識的人，叫我去簽名就可以，錢拿到就給他，陳智榮
      當時就在門口等我等語（見本院卷第36-39、118-124頁）
      ，惟衡以常情，倘陳智榮與「幸福當舖」之經營者為舊識
      ，被告簽署陳智榮之簽名，當會被當鋪經營者所質疑，又
      倘陳智榮係因故不方便出面，方委由被告代為出面質借款
      項，則被告係簽署陳智榮之姓名，當鋪經營者亦能得知實
      際借款者為何人，與陳智榮親自出面借款並無差別，難認
      有何須委由被告出面，卻代簽陳智榮署名之必要，足認被
      告以陳智榮之名義簽立本案本票及按捺指印之行為，並未
      得到陳智榮之同意或授權。
（三）證人即被告之姑姑陳真卿雖於本院審理中證稱：90年8月1
      日前後，陳智榮向我借錢過很多次，主要是因為吸毒，所
      以要去勒戒，也因為吸毒所以欠很多人錢，陳智榮過世前
      ，逢年過節回家或是家人聚會，也會看到被告和陳智榮2
      人，我好像有聽過陳智榮要拿他的車子去典當借錢，但是
      這麼久以前的事了等語（見本院卷第112-116頁)，然此至
      多僅能證明陳智榮生前確有財務困難，惟仍無法證明被告
      以陳智榮名義於本案本票上簽署陳智榮之簽名、按捺指印
      之行為係得陳智榮之同意或授權；而辯護人稱：由證人證
      述可知，陳智榮前於偵查中證稱其與被告多年未聯絡，並
      非實情等語（見本院卷第116頁)，惟陳智榮生前與被告之
      往來情形，不能直接證明告訴人有同意被告以其名義借貸
      款項之事實，是辯護人上開所辯尚無法為有利被告之認定
      。
（四）綜上所述，本件事證明確，被告犯行堪以認定，應依法論
      科。
二、論罪科刑
（一）查被告行為後，立法者雖修正刑法第201條第1項偽造有價
      證券罪之規定，將法定刑自「三年以上十年以下有期徒刑
      ，得併科三千元以下罰金」，修正為「三年以上十年以下
      有期徒刑，得併科九萬元以下罰金」，另將同法第214 條
      使公務員登載不實罪之處罰，自「三年以下有期徒刑、拘
      役或五百元以下罰金」，修正為「三年以下有期徒刑、拘
      役或一萬五千元以下罰金」（兩罪處罰之構成要件部分，
      均未更動），經總統於108年12月25日公布，同年12月27
      日起施行，惟上開修正純屬參酌刑法施行法第1條之1第2
      項前段規定，將舊法規定之罰金數額提高30倍以增加法律
      明確性，並使刑法分則各罪的罰金數額具內在邏輯一致性
      而已，實質上並未修正，結果並無差異（修正立法理由參
      照），不生比較新舊法之問題，故本案應逕行適用修正後
      之規定，先予敘明。
（二）核被告所為，係犯刑法第201條第1項意圖供行使之用而偽
      造有價證券。被告偽造有價證券後復持以向吳宗仁行使之
      ，其行使偽造有價證券之低度行為則為偽造有價證券之高
      度行為所吸收，不另論罪。
（三）按刑法第59條之規定，犯罪之情狀顯可憫恕，認科以最低
      刑度仍猶嫌過重者，得酌量減輕其刑。本案被告涉犯偽造
      有價證券之罪，為法定本刑3年以上10年以下有期徒刑之
      罪，考其立法意旨在維護市場秩序，保障交易信用，然同
      為偽造有價證券之人，其原因動機不一，犯罪情節未必相
      同，或有專以偽造大量之有價證券販售圖利，或僅作為清
      償債務之擔保或清償債務之用，其偽造有價證券行為所造
      成危害社會之程度自屬有異。被告所為上開犯行，固無足
      取，惟本案與大量偽造有價證券用以販賣或詐欺之情形有
      別，對於金融交易秩序之危害尚非重大，又審酌被告已與
      告訴人達成和解並給付完畢，告訴人並具狀撤回之告訴，
      有告訴人出具之刑事陳報狀在卷可憑（本院卷第21-23頁
      ），衡酌上開各情與被告所犯偽造有價證券罪之法定本刑
      相較，縱令對其科以最低度法定刑，仍嫌過重，當足以引
      起一般人之同情，爰依刑法第59條規定酌予減輕其刑。
（四）爰以行為人之責任為基礎，審酌被告未經陳智榮之同意或
      授權，即冒用陳智榮名義偽造本案本票，並持以向告訴人
      借款，足生損害於告訴人、陳智榮，所為實屬不該，且被
      告始終否認犯行，態度難認良好，惟考量告訴人於本院審
      理中已具狀表示願意原諒被告並撤回告訴等情，兼衡其自
      陳致之教育程度、生活狀況等一切情狀（見本院卷第126
      頁)，量處如主文所示之刑。
四、沒收：
（一）按偽造之有價證券，不問屬於犯人與否，沒收之，為刑法
      第205條所明文。查，本案本票1張雖未扣案，但無證據證
      明已滅失，依刑法第205條規定，不問屬於犯人與否，均
      應宣告沒收，其上偽造之「陳智榮」之簽名、按捺指印各
      2枚，既附屬於上，自無庸再重覆宣告沒收。
（二）按犯罪所得，屬於犯罪行為人者，沒收之。但有特別規定
      者，依其規定；前二項之沒收，於全部或一部不能沒收或
      不宜執行沒收時，追徵其價額，刑法第38條之1第1項、第
      3項分別定有明文。經查，被告以本案本票交付告訴人用
      以借款6萬元，業已與告訴人達成和解並清償完畢，業經
      認定如上，爰不宣告沒收。
據上論斷，應依刑事訴訟法第299條第1項前段，刑法第201條第1
 項、第216條、第59條、第205條，刑法施行法第1條之1第1項，
判決如主文。
本案經檢察官林士淳提起公訴，檢察官郭騰月到庭執行職務。
中　　華　　民　　國　　111 　年　　9 　　月　　22　　日
                  刑事第八庭　審判長法  官  蔡守訓
　　　　　　　　　                  法  官  蘇琬能
　　　　　　　　　                  法  官  黃依晴
以上正本證明與原本無異。
如不服本判決應於收受送達後 20 日內向本院提出上訴書狀，並
應敘述具體理由。其未敘述上訴理由者，應於上訴期間屆滿後20
 日內向本院補提理由書 (均須按他造當事人之人數附繕本 )「
切勿逕送上級法院」。因疫情而遲誤不變期間，得向法院聲請回
復原狀。
                                    書記官  林毓珊
中　　華　　民　　國　　111 　年　　9 　　月　 22 　　日
附錄本判決論罪科刑之法條依據：
中華民國刑法第201條
意圖供行使之用，而偽造、變造公債票、公司股票或其他有價證
券者，處三年以上十年以下有期徒刑，得併科九萬元以下罰金。
行使偽造、變造之公債票、公司股票或其他有價證券，或意圖供
行使之用而收集或交付於人者，處一年以上七年以下有期徒刑，
得併科九萬元以下罰金。
中華民國刑法第216條
行使第二百一十條至第二百一十五條之文書者，依偽造、變造文
書或登載不實事項或使登載不實事項之規定處斷。